【裁判字號】    89,交易,418
【裁判日期】    900822
【裁判案由】    業務過失傷害
【裁判全文】
臺灣臺北地方法院刑事判決                        八十九年度交易字第四一八號
    公  訴  人  臺灣臺北地方法院檢察署檢察官
    被      告  乙○○
右列被告因業務過失傷害案件，經檢察官提起公訴( 八十九年度偵字第一七三八七號
 )，本院判決如左：
        主      文
乙○○從事業務之人，因業務上之過失傷害人，處拘役伍拾日，如易科罰金，以參佰
元折算壹日。
        事      實
一、乙○○係「匠設計工程有限公司」實際負責人，平日駕駛該公司所有之一輛車
    牌CU-9763 號自用小客車至該公司各工地巡視，為從事業務之人。其於八十九年
    六月廿六日下午一時四十分許，駕駛該輛自用小客車沿臺北市○○區○○路( 南
    側 )由西南往東北( 起訴書誤載：由南往北 )方向行駛，前往該公司在南港區某
    處工地，途經松隆路、永吉路有號誌交岔路口，欲右轉永吉路行駛之際，理應注
    意車前狀況及兩車併行之間隔，並隨時採取必要之安全措施，且應注意轉彎車應
    讓直行車先行，而依當時係日間自然光線、天候晴、路面乾燥無缺陷、視距良好
    無障礙物且號誌動作正常等情形觀之，並無任何足令乙○○有何不能注意之情事
    ，其應注意且能注意卻均疏未注意即貿然駕車右轉永吉路行駛，以致同向右側駕
    駛一輛車牌DNU-810 號輕型機器腳踏車併行前駛，欲直行穿越該交岔路口但疏未
    注意車前狀況及兩車併行之間隔，並疏未注意隨時採取必要之煞車減速等安全措
    施之成年女子甲○○失控倒地，受有左手腕及手肘擦傷併腕部豆狀骨骨折之傷害
    。乙○○肇事後，向到達醫院處理事故員警自首犯行。
二、案經被害人甲○○訴由臺北市政府警察局信義分局報請臺灣臺北地方法院檢察署
    檢察官偵查起訴。
        理      由
一、訊據被告乙○○雖就其駕駛車牌CU-9763 號自用小客車於前揭時地右轉永吉路時
    疏未注意右方來車壹節供承不諱，惟矢口否認駕車撞到被害人甲○○所駕駛之車
    牌DNU-810 號輕型機器腳踏車，辯稱略以：其僅係聽到後方有機車倒地聲音始停
    車查看，且處理事故員警檢查車牌CU-9763 號自用小客車與車牌DNU-810 號輕型
    機器腳踏車均無擦撞痕跡云云。經查：
    (一)右揭事實，業據被害人甲○○指訴綦詳，並有道路交通事故調查報告表、交
        通事故談話紀錄表、交通事故補充資料表等件在卷可資佐證。被告乙○○駕
        駛車牌CU-9763 號自用小客車與被害人甲○○所駕駛之車牌DNU-810 號輕型
        機器腳踏車均無明顯擦痕，業據處理事故員警林暉嵐載明「交通事故補充資
        料表」之「雙方車輛損壞部位及詳細情形」欄，林暉嵐警員雖然出具「報告
        書」( 偵查卷第卅五頁 )判斷兩車「一定有發生擦碰撞肇事」並拍攝兩車周
        遭車損情形相片十張( 偵查卷第四十六頁至第五十頁 )在卷，惟並無明確比
        對兩車車損位置是否相符之記載。況查本件交通事故發生後，兩車均未標繪
        位置即移離現場，迭經被告乙○○及被害人甲○○二人供陳明確，林暉嵐警
        員於該紙「報告書」亦有相同記載，其在報告書所為「一定有發生擦碰撞肇
        事」之記載，無非係推測之詞，不足採信。被害人甲○○指訴伊遭被告乙○
        ○駕駛該輛車牌CU-9763 號自用小客車右後車尾擦撞壹節，尚難信為實在。
        被告乙○○否認兩車發生擦撞之辯解，亦非全然不可採信。至於被害人甲○
        ○因本件交通事故受有左手腕及手肘擦傷併腕部豆狀骨骨折之傷害，則有國
        泰綜合醫院診斷證明書一紙在卷( 偵查卷第六頁 )可稽。
    (二)被告乙○○係領有駕駛執照之人，其就「道路交通安全規則」第九十四條第
        三項「汽車行駛時，駕駛人應注意車前狀況及兩車併行之間隔，並隨時採取
        必要之安全措施」及第一○二條第一項第六款前段「汽車行駛至交岔路口，
        轉彎車應讓直行車先行」等規定，自應知之甚稔。況查卷附「道路交通事故
        調查報告表」之記載，本件交通事故發生當時係日間自然光線、天候晴、路
        面乾燥無缺陷、視距良好無障礙物且號誌動作正常等情形觀之，並無任何足
        令被告乙○○有何不能注意之情事，其應注意能注意卻疏未注意前揭「道路
        交通安全規則」之規定，貿然駕車右轉永吉路行駛，以致甲○○駕車失控倒
        地，雖然兩車車體未實際發生擦撞，被告乙○○就本件交通事故之發生仍有
        過失無疑，且其過失與被害人甲○○受有前揭傷害間，亦有相當因果關係，
        惟被害人甲○○就本件交通事故之發生與有過失。本件被告乙○○過失傷害
        之犯行明確，應予依法論科。
二、核被告乙○○所為，係犯刑法第二百八十四條第二項前段業務過失傷害罪。被告
    乙○○肇事後，在其犯行未為任何有偵查犯罪職權之公務員知悉前，不逃避接受
    裁判而向到達醫院處理事故之員警自首，承認其為肇事人，有「報案自首調查表
    」影本一紙在卷( 偵查卷第廿頁 )可稽，是被告乙○○既已向該管公務員申述犯
    罪事實而不逃避接受裁判，已合於刑法第六十二條前段所定對於未發覺之犯罪自
    首而接受裁判之要件，應依該條規定減輕其刑。爰審酌被告乙○○過失程度輕微
    、造成被害人甲○○所受傷害並不嚴重、被告乙○○犯罪後態度良好但尚未與被
    害人甲○○達成民事上和解賠償損害等一切情狀，量處如主文所示之刑並諭知易
    科罰金之折算標準，以示懲儆。又被告乙○○行為後，刑法第四十一條有關易科
    罰金之規定業於九十年一月十日經總統公布修正，除將易科罰金標準自犯最重本
    刑為三年以下有期徒刑以下之刑之罪修正為犯最重本刑五年以下有期徒刑以下之
    刑之罪外，並增訂第二項，比較新舊法結果，以修正後之刑法第四十一條第一項
    前段規定較有利於被告乙○○，關於易科罰金之折算標準，自應依刑法第二條第
    一項前段，適用刑法第四十一條第一項前段規定，併此敘明。
據上論斷，應依刑事訴訟法第二百九十九條第一項前段，刑法第二百八十四條第二項
前段，第六十二條前段，第二條第一項前段，第四十一條第一項前段，罰金罰鍰提高
標準條例第一條前段，第二條，判決如主文。
本案經檢察官蔡名堯到庭執行職務
中      華      民      國    九    十    年      八      月    廿二    日
                          臺灣臺北地方法院交通法庭
                              法  官  鍾      華
右正本證明與原本無異。
如不服本判決，應於判決送達後十日內向本院提出上訴狀(應抄附繕本)。告訴人
或被害人如對於本判決不服者，應具備理由請求檢察官上訴，其上訴期間之計算
係以檢察官收受判決正本之日期為準。
                              書記官  黃  繡  琴
中      華      民      國    九    十    年      八      月  二十二    日
附錄本案所犯法條全文
刑法第二百八十四條
一因過失傷害人者，處六月以下有期徒刑，拘役或五百元以下罰金。致重傷者，處一
  年以下有期徒刑，拘役或五百元以下罰金。
二從事業務之人，因業務上之過失傷害人者，處一年以下有期徒刑、拘役或一千元以
  下罰金。致重傷者，處三年以下有期徒刑，拘役或二千元以下罰金。


司法院資訊處製作；財團法人民間司法改革基金會備份。
